【裁判字號】    88,易,2764
【裁判日期】    890503
【裁判案由】    竊盜
【裁判全文】
台灣桃園地方法院刑事判決                      八十八年度易字第二七六四號
    公  訴  人  臺灣桃園地方法院檢察署檢察官
    被      告  乙○○
    選任辯護人  丙○○
                廖克明  律師
右列被告因竊盜案件，經檢察官提起公訴（八十八年度偵字第八六０四號），本院判
決如左：
    主      文
乙○○無罪。
    理      由
一、公訴意旨略以：被告乙○○意圖為自己不法之所有，於民國（下同）八十七年八
    、九月間，趁借用高烶建所有，交甲○○使用之車牌號碼ＤＢ─０三六七號自用
    小客車之機會，複製該車鑰匙，再於八十八年五月十七日，在桃園縣龜山鄉○○
    村○○路二四九師前，以前開複製之鑰匙竊取上開車輛，得手後停放於同縣中壢
    市○○○路與金陵路口處，並於同月二十日以其家中0000000號電話聯絡
    甲○○要求於其友人尋獲上開車輛後致酬新台幣（下同）四萬元，旋即請求不知
    情之己○○（所涉盜取財物罪嫌另經空軍防砲警衛司令部軍事檢察官不起訴處分
    確定在案）於同市○○○路與金陵路口附近找尋，嗣羅某於同月三十一日中午十
    二時三十分尋獲，通知被告到場，由己○○駕車搭載被告及王順陽，並於同年六
    月一日凌晨一時許，為警在同市○○路○段三一號前查獲，因認被告涉有刑法第
    三百二十條第一項之竊盜罪嫌云云。
二、按犯罪事實應依證據認定之，無證據不得推定其犯罪事實；又不能證明被告犯罪
    者，應諭知無罪之判決，刑事訴訟法第一百五十四條、第三百零一條第一項分別
    定有明文。且共同被告不利於己之陳述，固得採為其他共同被告犯罪之證據，惟
    此項不利之陳述，須無瑕疵可指，而就其他方面調查，又與事實相符，始得採為
    其他共同被告犯罪事實之認定，最高法院四十六年台上字第四一九號著有判例可
    資參照。
三、本件公訴人認被告乙○○涉犯上開竊盜之罪嫌，無非係以共同被告己○○及證人
    王順陽於警、偵訊中之供述，再參以卷附之車輛竊盜車牌失竊個別查詢報表─查
    詢車輛認可資料、贓物領據及電話通聯紀錄等為其論據。惟訊之被告堅決否認有
    何竊盜犯行，辯稱：伊並未竊取甲○○之自小客車，伊雖曾向甲○○借用該車，
    但別人也曾借過，當時是甲○○主動提到他車子遭竊，並且說若找到他的車子，
    他會付錢酬謝，但伊只要他請吃飯，若是伊朋友找到，希望甲○○能給伊朋友四
    萬元，而甲○○有答應此事，伊因此有託請友人己○○幫忙找，伊只有跟己○○
    提到車號、廠牌及顏色，並未具體指示他到中壢市○○○路去找，且因伊退伍後
    就在做水泥工，比較忙，沒有時間去找，而己○○那陣子剛好休假，所以拜託他
    到處找找看，嗣於八十八年五月三十一日中午己○○找到該車，立即打電話給伊
    ，而伊當時在做水泥工，己○○是打伊老板戊○○手機找伊，伊獲知後就打電話
    到部隊找甲○○，但沒找到他人，並非不通知他，直到晚上己○○才開該車到伊
    家，雙方才見面，伊並未到車子尋獲之現場，後來他們又開車去找王順陽，接著
    去吃宵夜，不料被警察攔檢查到是贓車，本件純屬誤會，該車真的不是伊偷的，
    況該車於八十八年一月間也曾失竊過，甲○○有去報案，後來經連上弟兄在營區
    附近尋回，該車鑰匙有可能在當時已被複製等語。
四、經查，證人即共同被告己○○固於警局初訊中供稱：「該ＤＢ─０三六七號自小
    客車是我在中壢市○○○路與金陵路口發現後，我就打電話給乙○○，叫他前來
    ，後由乙○○打開車門，發現有鑰匙未取下，由我發動引擎駛離，我不認識車主
    ，因乙○○告知我該ＤＢ─０三六七號自小客車是其軍中學弟遭竊，並願意以新
    台幣四萬元作為酬勞協助尋找其ＤＢ─０三六七號自小客車，所以我於八十八年
    五月三十一日十二時許發現該車，就立即告知乙○○前來，並將該車開回我家中
    」（見偵查卷第十頁背面、第十一頁）云云，嗣於軍事檢察官調查時仍供稱：「
    ：：：且莊員（指被告）在八十八年五月二十六日上午十時許，打電話問我有無
    尋獲該車時，曾問我有無到環中東路、環北路附近找，所以我當（三十一）日上
    午十時許從家中出來，即沿環北路往環中東路一路尋找，於中午十二時三十分許
    在環中東路與金陵路口尋獲該車。：：：尋獲該車時，我有大略巡視，確定是要
    找的車，但我並未詳細去檢視車內情況及是否有上鎖，因我不確定該車是否報失
    竊，怕被誤會，所以立即電話通知莊員（指被告）到現場來確認」（見偵查卷第
    五十八頁）等語，惟於台灣桃園地方法院檢察署檢察官偵訊時則改口稱：「乙○○是說叫我到比較大的馬路找車子，結果我就在環中東路那邊找到車子，我一找
    到車子，我就扣機給他，他有回電，他叫我先把車子開回我家，晚上再去找他。
    ：：：（乙○○有到現場看車子？）無。：：：（當晚你幾點去找莊某？）大約
    八、九點。」（見偵查卷第七十四頁），並在本院訊問時堅稱：大約在八十八年
    五月下旬，是乙○○告訴伊有關甲○○失竊車子之事，當時乙○○有向伊提及軍
    中學弟之自小客車遭竊，請伊協助找尋，當時伊有向乙○○說若伊找到車子希望
    能包紅包給伊，因以前伊曾幫人找到車子，對方給伊四萬元，後來伊有到很多地
    方去找，於八十八年五月三十一日中午伊騎機車逛到中壢市○○○路與金陵路口
    那裡發現該車，事前乙○○並未指示伊到該處找車，找到該車後伊就打電話給乙○○，那是乙○○做水泥工老板的手機，當時乙○○有聽電話，伊有告知他找到
    車子，而乙○○有說會通知甲○○，後來乙○○叫伊在該處等，但伊等很久，都
    沒有回音，遂將車子開回家，當天晚上才開車去找乙○○，先到乙○○家，後來
    才去載王順陽，不久就被警察查到了，伊都是利用當兵休假空檔去找車，且八十
    八年五月三十一日當時伊休假好幾天，曾到楊梅、中壢一帶去找，況伊以前有幫
    鍾瑞炫找過失竊車，另乙○○也曾請別人幫忙找本件失竊之車子等情，並結證在
    卷（見本院八十九年三月十日訊問筆錄），姑不論證人己○○前後歧異之供述，
    顯有瑕疵，已難僅憑其瑕疵之證言，遽認被告乙○○有竊取汽車之犯行。再者，
    被害人甲○○於本院調查時即明白指稱：八十八年五月二十日乙○○當時有問伊
    何時放假，伊告訴他車子掉了，並有請他幫忙找尋，伊有提到若找到車子，伊會
    給酬勞五萬元，當時乙○○有說若他朋友找到則給四萬元，若是他本人找到就請
    喝一攤即可，嗣於八十八年五月三十一日下午，伊還在部隊服役，因當時沒事，
    所以未在部隊值勤而到處走動，後來同袍丁○○有告訴伊乙○○有打電話到連上
    找伊，但沒說為何事，伊當時有帶行動電話在身上，但沒有打給乙○○，也未向
    丁○○追問乙○○找伊何事等語（見本院八十九年二月十八日訊問筆錄），足證
    當時係被害人甲○○主動向被告乙○○提及汽車遭竊及尋回該車報酬之事，僅因
    尋獲該車時被告未即時連絡上失主甲○○，又未先行報警，以致處理之程序略有
    瑕疵而遭誤會為竊車，況依證人王順陽於偵查中所言：五月三十一日晚上近九、
    十時許，由己○○開車，乙○○坐前座，到伊家載伊，先到中原去吃，又到處逛
    逛，因口渴就到超商買飲料，不久就被警察查獲（見偵查卷第七十四頁）等情以
    觀，亦難以證明被告有何竊車犯行。而公訴人僅以該車為警查獲當時係以車內鑰
    匙啟動，故竊車之人若非曾使用過上開車輛之人，應無可能持有足以發動該車鑰
    匙，即遽認被告所辯不足採信，然得為訴訟上之證明者，無論為直接或間接證據
    ，須客觀上於一般人均不致有所懷疑，而達於確信之程度者，始可據為有罪之認
    定，倘其證明尚未達於確信之程度，尚有合理可疑存在時，即難據以為被告不利
    之認定（參照最高法院八十年台上字第五五三號判決），是若無足可證明被告從
    事犯罪構成要件之積極證據，無論假定某一被告為犯人而命其自證無罪，藉以過
    濾特定犯罪人，或推測被告涉及之某項罪名，而依其自辯過程蒐求相關資料，藉
    以判斷其究竟有無構成特定犯罪，俱非法之所許。且持有贓物，在社會生活經驗
    上，合理之原因非一，自無從僅以被告持贓即忖度被告係以竊盜或其他犯罪之手
    段取得該車，況前開自小客車係被害人委請被告代為找尋，而由被告之友人尋獲
    後，開往被告住處會合外出，上開汽車實未交付被告持有管理，尤不能單以被告
    未立即通知被害人領回，反於深夜凌晨開車外出逛街遊玩，即指其有行竊之犯意
    。至於被害人即報案人甲○○僅係指述本件汽車有遭人竊取之情，而贓物領據係
    足以證明贓車業經被害人取回而已，均不足以資為被告有竊盜之認識或存心之確
    證，況共犯己○○所涉本件盜取財物罪嫌，亦經空軍防砲警衛司令部軍事檢察官
    處分不起訴確定在案，此有該司令部（８８）處字第０一六號不起訴處分書乙份
    可按。此外，別查無其他積極事證可證被告主觀上有竊盜之犯罪故意，被告否認
    犯罪，尚稱合於情理，堪予採信。揆諸首揭說明，既不能證明被告犯罪，即應為
    無罪之諭知，以昭平允。
據上論斷，應依刑事訴訟法第三百零一條第一項，判決如主文。
本案經檢察官張尹敏到庭執行職務
中        華        民        國    八十九    年     五    月      三  日
                                  臺灣桃園地方法院刑事第二庭
                                              法  官  李  育  仁
右正本證明與原本無異。
如不服本判決，應於判決送達後十日內向本院提出上訴狀( 應附繕本 )，上訴於
臺灣高等法院。
                                              書記官  王  泰  元
中        華        民        國    八十九    年     五    月    三十  日


司法院資訊處製作；財團法人民間司法改革基金會備份。
